【裁判字號】    98,上訴,983
【裁判日期】    980728
【裁判案由】    毒品危害防制條例
【裁判全文】
臺灣高等法院臺中分院刑事判決         98年度上訴字第983號
上  訴  人
即  被  告  甲○○
                    （現另案在臺灣臺中監獄執行）
選任辯護人  林軍男  律師
上列上訴人因違反毒品危害防制條例案件，不服臺灣臺中地方法
院97年度訴字第4549號，中華民國98年3 月27日第一審判決（起
訴案號：臺灣臺中地方法院檢察署97年度偵字第23422 號），提
起上訴，本院判決如下：
    主  文
上訴駁回。
    事  實
一、甲○○（綽號冷氣、王仔）明知海洛因係毒品危害防制條例
    第2 條第2項第1款所規定之第一級毒品，不得無故持有、販
    賣或轉讓，竟分別基於販賣第一級毒品海洛因以營利之犯意
    ，而於附表所示6次時、地，以其所有之LG廠牌、門號係000
    0000000號行動電話1支供為販賣海洛因之聯絡工具，將毒品
    海洛因販賣給丙○○、丁○○及戊○○等3人，共計得款新
    臺幣（下同）6千元（附表編號五部分，販賣海洛因1包給丁○○之對價為5百元，因讓丁○○賒欠，實際上並無犯罪所
    得），其各次販賣之對象、時間、地點、交易過程及所得財
    物，均詳如附表所示。
二、案經台中巿警察局移送臺灣臺中地方法院檢察署檢察官偵查
    起訴。
    理  由
一、關於證據能力部分：
  (一)按被告以外之人於偵查中向檢察官所為陳述，除顯有不可信
    之情況者外，得為證據，刑事訴訟法第159條之1第2項定有
    明文。偵查中對被告以外之人所為之偵查筆錄，或被告以外
    之人向檢察官所提之書面陳述，性質上均屬傳聞證據。惟現
    階段刑事訴訟法規定檢察官代表國家偵查犯罪、實施公訴，
    依法其有訊問被告、證人及鑑定人之權，證人、鑑定人且須
    具結，而實務運作時，檢察官於偵查中向被告以外之人所取
    得之陳述，原則上均能遵守法律規定，不致違法取供，其可
    信度極高。故被告以外之人前於偵查中已具結而為證述者，
    除反對該項供述得具有證據能力之一方已釋明「顯有不可信
    之情況」之理由外，不宜遽指該證人於偵查中之陳述不具證
    據能力。從而，本件證人丙○○、丁○○及戊○○於檢察官
    訊問時以證人身份具結後所為證述之內容，因上訴人即被告
    甲○○（下稱被告）及其辯護人均未曾提及檢察官在偵查時
    有何違反法定程序而非法取供之情形，亦無釋明上開供述有
    何顯不可信之情況，故依上開說明，自均有證據能力。
  (二)按被告以外之人於審判外之陳述，雖不符刑事訴訟法第159
    條之1至同條之4之規定，而經當事人於審判程序同意作為證
    據，法院審酌該言詞陳述或書面陳述作成時之情況，認為適
    當者，亦得為證據；當事人、代理人或辯護人於法院調查證
    據時，知有第159條第1項不得為證據之情形，而未於言詞辯
    論終結前聲明異議者，視為有前項之同意；乃該法第159 條
    之5所明定。本案除前開丙○○、丁○○及戊○○等3人於偵
    查中之證詞及後述所載之扣案物外，其餘在下列判決理由中
    所引為證據之各項證據資料（包括書證），並未經檢察官、
    被告及其辯護人聲明異議，且依卷證資料顯示，各該證據之
    作成狀態，也無違法不當或證據力明顯過低之瑕疵，則承首
    開之說明，亦均具有證據能力。
二、訊據被告對於上開販賣第一犯罪毒品海洛因營利之事實坦承
    不諱，其於原審則矢口否認有販賣第一級毒品給丙○○、丁○○或戊○○之犯行，辯稱：伊雖有以扣案之0000000000號
    行動電話與丙○○等3人聯繫，而於附表所示時、地交付海
    洛因給丙○○等3人，然其間並非買賣之交易，有關丙○○
    及丁○○2人部分，皆為其代渠等購買後再轉交給丙○○等2
    人，至於戊○○部分，乃與之合資購買，並無賺取任何差價
    云云。而原審辯護人則為其辯稱：依丙○○等3人於原審審
    理時所為證詞，可知被告與其等本即相識，與戊○○間更有
    多年友誼，故被告所言僅代其等購買海洛因之辯解，非完全
    不可採信，本件不宜僅依證人片面之詞，即為不利於被告之
    認定等語。經查：
  (一)被告有於附表編號一至三所示時、地，以其0000000000號行
    動電話為聯絡工具，而各販賣海洛因1 包給丙○○，合計得
    款2千元等情節，除有證人丙○○於檢察官訊問及原審審理
    時具結之證詞可憑（見偵查卷第9～13頁；原審卷第76～79
    頁），前後所述一致，未見矛盾或瑕疵外，復有警方監聽被
    告所持用0000000000號行動電話與丙○○所持用之00000000
    00號行動電話間通話之監察譯文附卷可佐（見警卷第75～79
    頁）。又丁○○撥打被告所持用之0000000000號行動電話，
    向被告洽購海洛因，而於附表編號四、五等2次時、地，各
    向被告購買海洛因1包，然僅附表編號四部分當場給付代價1
    千元，至附表編號五部分之對價5百元，則經被告同意其賒
    欠，而尚未給付等情節，亦經丁○○於偵查及審判中均具結
    真實（見偵查卷第19～24頁），且觀諸前揭警方監聽000000
    0000號行動電話之通訊監察譯文，即可知丁○○之證詞並非
    虛指。又附表編號六所載被告販賣海洛因2包給戊○○之情
    節，已為戊○○於偵查中具結在卷（見偵查卷第14～18頁）
    ，並有卷內警方監聽0000000000號行動電話之通訊監察譯文
    可參（見警局卷第78頁），且核與被告於偵查中所坦承當天
    確有交付海洛因2包給戊○○，而向戊○○取得3千元之情節
    相符（見偵查卷第27頁）。
  (二)雖戊○○於原審另結證稱：「他總共見過被告2次，第一次
    約於3年多前，是在工作場所認識的，第二次即係97年10月3
    日為警查獲當天，當天警方查獲他施用毒品，所扣得之海洛
    因2包確為被告所交付，但此乃3年多前他初次與被告見面時
    ，即約定日後被告若有接到他的電話，經他說要『見個面』
    ，就是代表要請被告幫他找3000元海洛因之意；第二次見面
    前，他即先以電話聯繫被告，在電話中說到『見個面』，被
    告乃幫他找來海洛2包交付給他」云云（見原審卷第79頁背
    面至83頁），而與先前偵查中之結證迴異，惟參前揭警方監
    聽0000000000號行動電話之通訊監察譯文所示，戊○○與被
    告之間於97年10月3日當天共有3次電話通聯，第1次於18時
    53分3秒、第2次於19時9分9秒、第3次為19時25分23秒（各
    該次通話內容詳見警卷第78頁），此3次通話過程中，戊○○均未說出要「見個面」之關鍵語，致其證詞之憑信性著實
    堪虞；且於戊○○至原審作證前，被告始終未曾言及與戊○○之間有上開特殊之約定，此有其警詢、檢察官訊問及於原
    審歷次調查、審理之供述（含羈押庭）可查，則倘此事為真
    ，被告豈可能於為警查獲後始終未曾辯及，此顯違背常情，
    而不合事理；故戊○○於原審所為證詞，不足為被告有利之
    判斷。
  (三)被告與證人丙○○、丁○○、戊○○等相互間，均未表示有
    何嫌隙或宿怨，則徵諸一般經驗法則，丙○○等3人即無動
    機也無必要甘冒可能被追訴偽證罪之危險，不約而同地設詞
    構陷被告，其等不利於被告之證詞確實可採，已甚明顯。另
    一方面，丙○○、丁○○、戊○○等3人與被告均無何交情
    之事實，其3人已多次陳明在卷（見偵查卷第11、16、22 頁
    ；原審卷第83、109頁）。又販賣毒品乃毒品危害防制條例
    所規定之重罪，且為杜絕毒品泛濫，檢、警、調等政府機關
    嚴加查緝，眾所週知，倘無利可圖，行為人應無一再冒險而
    與人交易之理。又一般司法實務上，除被告自承外，幾難查
    得行為人實際獲利之情形，則其坦承犯行者被論以販賣之重
    典，矢口否認犯行者，反囿於有無得利難以究明而被輕縱，
    洵非事理之平。故除有具體事例可證確未取得任何利潤外，
    於一般交易之情形，認定販賣之人必有一定利得，應不違反
    經驗法則及論理法則。以上述事理觀諸本案，被告與丙○○
    等3人間既無特殊情誼，也無其他事證可認被告係以從上手
    所取得之原價而轉售給丙○○等人，自足認定被告係基於營
    利之犯意，一再實施如附表所示販賣海洛因之行為。綜合上
    述，本件事證明確，被告販賣第一級毒品海洛因之犯行，已
    足可認定。被告於原審辯稱絕無販賣之犯行云云，因非實情
    ，自無可採，應以其在于院審理時之自白為可採。
三、按被告行為後，毒品危害防制條例第4條已於98年5月20日經
    總統公布修正，並於同月22日施行，就被告所犯之販賣第一
    級毒品未遂罪，依據上開修正後之毒品危害防制條例第4 條
    第1 項之規定，已將修正前之法定刑由「處無期徒刑者，得
    併科新臺幣1 千萬元以下罰金」提高為「處無期徒刑者，得
    併科新臺幣2 千萬元以下罰金」，二者相互比較，自以上開
    修正前之毒品危害防制條例處罰規定有利於被告，依刑法第
    2條第1項前段，仍應依修正前毒品危害防制條例第4條第1項
    之規定處罰。核被告所為，係犯修正前毒品危害防制條例第
    4條第1項之販賣第一級毒品罪。其為販賣而持有第一級毒品
    海洛因之低度行為，應為各次販賣之高度行為所吸收，均不
    另論罪。被告所犯如附表所示之販賣第一級毒品罪部分，原
    刑法第56條連續犯之規定，已於95年7月1日起廢除，本案被
    告犯罪在95年7月1日之後，自無修正前刑法第56條連續犯之
    適用；又學理上所謂之「集合犯」，係一種構成要件類型，
    亦即立法者針對特定刑罰規範之構成要件，已預設其本身係
    持續實行之複次行為，具備反覆、延續之行為特徵，將之總
    括或擬制成一個構成要件之「集合犯」行為，此種犯罪以反
    覆實行為典型、常態之行為方式，具侵害法益之同一性，因
    刑法評價上為構成要件之行為單一，因而僅包括的成立一罪
    。而毒品危害防制條例第4條第1項之販賣第一級毒品罪，在
    95年7月1日修正刑法施行前，並未被認係「集合犯」，而在
    上開刑法修正時（或在此後），亦未經立法機關另為「集合
    犯」之立法；且被告販賣海洛因給丙○○、丁○○及戊○○
    等3人之時間、地點均截然可分，主觀上顯非出於一次之決
    意，依社會通念，當以評價為數罪始較適當，方符刑罰公平
    原則。故被告所犯如附表所示各次販賣第一級毒品罪，因犯
    意各別，行為互殊，應分論併罰。惟被告犯販賣第一級毒品
    罪，每次所得或5百元或1千元或3千元，著實不多，合計亦
    僅6千元，所生危害遠不及於大量且長期販賣海洛因之盤商
    ，若科以最輕之法定本刑無期徒刑，實嫌過苛，難認符合罪
    刑相當原則及比例原則，也無以與上述危害國人健康最劇者
    有所區隔，而在客觀上足以引起一般人之同情，爰依刑法第
    59條所定，就其6次販賣海洛因之犯行，均酌量減輕其刑。
    至於98年5月20日修正公布之毒品危害防制條例第17條第2項
    雖有「犯第4條至第8條之罪於偵查及審判中均自白者，減輕
    其刑」之規定，惟本件被告於警詢及原審均否認有何販賣第
    一級毒品犯行，並未自白販賣第一級毒品營利之犯罪，亦不
    符該修正條文之規定，自無從邀此寬典，附此敘明。
四、原審依據上述理由，適用毒品危害防制條例第4第1項（修正
    前）、第18條第1項前段、第第19條第1項，刑法第11條前段
    、第59條，並審酌被告年紀尚輕，卻不惜以毒品戕害他人身
    心，以換取個人不法利益，惡性不輕，惟其販賣之毒品數量
    均不多，所得亦有限，並於本院坦承犯行，經再考量其素行
    、犯罪之方法、手段、所生危害等一切情狀後，就其所犯各
    罪，分別量處如附表所示之刑。另敘明扣案之LG牌行動電話
    1 支（含門號0000000000號SIM卡1枚）乃被告所有，此業據
    被告於原審供明在卷，係供其販賣毒品所用之物，依毒品危
    害防制條例第19條第1項之規定，予以沒收。又被告因販賣
    第一級毒品6次所得之財物為6千元，此部分應依毒品危害防
    制條例第19條第1項之規定，宣告沒收，如全部或一部不能
    沒收時，以其財產抵償之。至於本件於查獲被告時尚扣得第
    一級毒品海洛因3包（驗餘合計淨重0.71公克、空包裝總重
    0.66公克，見原審卷第71頁）及電子磅秤1台，據被告供稱
    上述毒品乃欲供自己施用，電子磅秤則因其施用海洛因之成
    份較薄，需要稀釋之用；被告於97年10月3日23時30分許在
    「澄清醫院」前為警查獲後，經採尿送驗結果，確呈施用海
    洛因之陽性反應，而經檢察官訴由原審以97年度訴字第4580
    號判處有期徒刑8月，並將上述海洛因3包宣告沒收銷燬之確
    定在案，有該件判決可參（見原審卷第123～126頁），復依
    現存事證，也難認為此等扣案物與被告前揭所犯各罪有何關
    聯，故本案不為沒收銷燬之及沒收之諭知。另尚扣得被告所
    有之現金7,200元及門號為0000000000號之行動電話1支，然
    被告於原審陳稱當天向戊○○所收受之金額已轉交給上手，
    此部分金額為其個人所有，再參以全案卷證尚難確切證明此
    真係被告因販賣毒品所得之財物，乃未予宣告沒收。復觀前
    揭通聯紀錄及證人丙○○、丁○○、戊○○等人所言證詞，
    俱無顯示該支0000000000號之行動電話係供被告販賣或轉讓
    海洛因所用之物，故不諭知沒收。至於被告犯販賣第一級毒
    品罪部分，雖有使用車牌號碼5Q-3203號自小客車為交通工
    具，但該車係案外人黃億所有，有卷附之「車籍查詢－基本
    資料詳細畫面」1紙可悉（見警局卷第95頁），尚無可依毒
    品危害防制條例第19條第3項之規定宣告沒收，核其認事用
    法俱無不當，量刑亦稱允洽。被告上訴指稱原審量刑過重，
    請求從輕量刑云云，惟原審已依刑法第59條酌量減輕其刑，
    並審酌刑法第57條各款所列情狀，量處之刑接近法定最低刑
    期，並未失之過重，被告上訴非有理由，應駁回其上訴。
五、關於被告犯毒品危害防制條例第8條第1項之轉讓第一級毒品
    罪及犯同條例第11條第2項之持有第二級毒品罪部分，業經
    原審判決分別量處有期徒刑1年2月、4月，此部分經被告於
    本院審理時撤回上訴已先行確定。
據上論斷，應依刑事訴訟法第368條，判決如主文。
本案經檢察官乙○○到庭執行職務。
中    華    民    國    98    年    7     月    28    日
            刑事第七庭   審判長法  官 林  榮  龍
                               法  官 鄭  永  玉
                               法  官 江  錫  麟
以上正本證明與原本無異。
如不服本判決應於收受送達後十日內向本院提出上訴書狀，其未
敘述上訴理由者，並得於提起上訴後十日內向本院補提理由書（
均須按他造當事人之人數附繕本）「切勿逕送上級法院」。
                               書記官 鄧  智  惠
中    華    民    國    98    年    7     月    28    日
附表：
┌──┬───┬─────┬──────────┬───────────┐
│編號│販賣之│販賣之時間│交易過程及被告販賣毒│原審所量處之刑        │
│    │對象  │及地點    │品海洛因所得之財物  │                      │
├──┼───┼─────┼──────────┼───────────┤
│    │      │97年10月1 │丙○○（綽號大頭）以│甲○○販賣第一級毒品，│
│    │      │日15時許，│其持用之門號00000000│處有期徒刑拾伍年貳月。│
│    │      │在台中巿大│81號行動電話撥打許景│扣案之LG行動電話壹支（│
│    │      │雅路「曉明│淵所持用之0000000000│含門號0000000000號SIM │
│一  │丙○○│女中」之對│號行動電話，欲向許景│卡壹枚）沒收；因販賣第│
│    │      │面某處。  │淵購買第一級毒品海洛│一級毒品所得之財物新臺│
│    │      │          │因，而約在上述時、地│幣壹仟元沒收，如全部或│
│    │      │          │，由甲○○販賣海洛因│一部不能沒收時，以其財│
│    │      │          │1包給丙○○，得款新 │產抵償之。            │
│    │      │          │臺幣（下同）1000元。│                      │
├──┼───┼─────┼──────────┼───────────┤
│    │      │97年10月3 │丙○○以上述行動電話│甲○○販賣第一級毒品，│
│    │      │日15時許，│撥打甲○○持用之0986│處有期徒刑拾伍年貳月。│
│    │      │在台中巿華│606301號行動電話，向│扣案之LG行動電話壹支（│
│    │      │美街之「台│甲○○購買海洛因，而│含門號0000000000號SIM │
│二  │丙○○│中擔仔麵」│在上述時地，由甲○○│卡壹枚）沒收；因販賣第│
│    │      │餐廳門口附│販賣海洛因1包給林勝 │一級毒品所得之財物新臺│
│    │      │近。      │忠，丙○○則交付500 │幣伍佰元沒收，如全部或│
│    │      │          │元給甲○○。        │一部不能沒收時，以其財│
│    │      │          │                    │產抵償之。            │
├──┼───┼─────┼──────────┼───────────┤
│    │      │97年10月3 │丙○○於97年10月3日 │甲○○販賣第一級毒品，│
│    │      │日22時許，│21時30分許，在台中巿│處有期徒刑拾伍年貳月。│
│    │      │在台中巿西│西屯路與太原路口附近│扣案之LG行動電話壹支（│
│    │      │屯區台中港│某超商門口前，以公用│含門號0000000000號SIM │
│三  │丙○○│路3段118號│電話撥打甲○○持用之│卡壹枚）沒收；因販賣第│
│    │      │「澄清醫院│0000000000號行動電話│一級毒品所得之財物新臺│
│    │      │」之急診室│，向甲○○洽購海洛因│幣伍佰元沒收，如全部或│
│    │      │前。      │，而在上述時地，由許│一部不能沒收時，以其財│
│    │      │          │景淵販賣海洛因1包給 │產抵償之。            │
│    │      │          │丙○○，丙○○則交付│                      │
│    │      │          │500元給甲○○。     │                      │
├──┼───┼─────┼──────────┼───────────┤
│    │      │97年9月28 │丁○○撥打甲○○所持│甲○○販賣第一級毒品，│
│    │      │日上午10時│用之0000000000號行動│處有期徒刑拾伍年貳月。│
│    │      │許，在台中│電話，欲洽購海洛因，│扣案之LG行動電話壹支（│
│    │      │巿天津路與│而約於上述時、地，在│含門號0000000000號SIM │
│四  │丁○○│大雅路口附│甲○○所駕用之車牌號│卡壹枚）沒收。因販賣第│
│    │      │近。      │碼5Q-3203號自小客車 │一級毒品所得之財物新臺│
│    │      │          │內（車主為黃億），由│幣壹仟元沒收，如全部或│
│    │      │          │甲○○將海洛因1包販 │一部不能沒收時，以其財│
│    │      │          │賣給丁○○，丁○○則│產抵償之。            │
│    │      │          │當場交付1000元給許景│                      │
│    │      │          │淵。                │                      │
├──┼───┼─────┼──────────┼───────────┤
│    │      │97年10月2 │甲○○於同日19時32分│甲○○販賣第一級毒品，│
│    │      │日19時40分│許，以其持用之098660│處有期徒刑拾伍年貳月。│
│    │      │許，在台中│6301號行動電話撥打張│扣案之LG行動電話壹支（│
│    │      │巿西屯區台│樹山所使用之00000000│含門號0000000000號SIM │
│五  │丁○○│中港路3段1│33號行動電話後，應張│卡壹枚）沒收。        │
│    │      │18號「澄清│樹山之要求，至該病房│                      │
│    │      │醫院」815 │內販賣海洛因1包給張 │                      │
│    │      │之1號病房 │樹山，並同意讓丁○○│                      │
│    │      │內。      │賒欠，而尚未取得該包│                      │
│    │      │          │海洛因之代價500元。 │                      │
├──┼───┼─────┼──────────┼───────────┤
│    │      │97年10月3 │戊○○（綽號蘇仔）於│甲○○販賣第一級毒品，│
│    │      │日19時50分│97年10月3日19時許， │處有期徒刑拾伍年參月。│
│    │      │許，在台中│在台中巿文心路與華美│扣案之LG行動電話壹支（│
│    │      │巿華美街之│西街口附近，以公用電│含門號0000000000號SIM │
│    │      │「台中擔仔│話撥打甲○○所持用之│卡壹枚）沒收；因販賣第│
│六  │戊○○│麵」餐廳門│0000000000號行動電話│一級毒品所得之財物新臺│
│    │      │口附近。  │，欲向甲○○購買海洛│幣參仟元沒收，如全部或│
│    │      │          │因，後於上述時、地，│一部不能沒收時，以其財│
│    │      │          │甲○○在其駕用之牌照│產抵償之。            │
│    │      │          │5Q-3203號自小客車內 │                      │
│    │      │          │，將海洛因2包販賣給 │                      │
│    │      │          │戊○○，而得款3000元│                      │
│    │      │          │。                  │                      │
└──┴───┴─────┴──────────┴───────────┘
附錄本案論罪科刑法條：
毒品危害防制條例第4條第1項（修正前）：
  製造、運輸、販賣第一級毒品者，處死刑或無期徒刑；處無期
  徒刑者，得併科新臺幣1千萬元以下罰金。


司法院資訊處製作；財團法人民間司法改革基金會備份。
